【裁判字號】    95,訴,245
【裁判日期】    950928
【裁判案由】    兵役
【裁判全文】
臺中高等行政法院判決
                                     95年度訴字第00245號
                              .
原      告  甲○○
訴訟代理人  丁○
被      告  苗栗縣政府
代  表  人  乙○○
訴訟代理人  丙○○
            戊○○
            己○○
上列當事人間因兵役事件，原告不服內政部中華民國95年4月12
日台內訴字第0950003827號訴願決定，提起行政訴訟。本院判決
如下︰
    主  文
原告之訴駁回。
訴訟費用由原告負擔。
    事  實
一、事實概要：
    緣原告係民國（下同）70年次役男，於徵兵檢查場接受徵兵
    體格檢查被判定為「難以判定」體位。嗣原告申請以自費方
    式至臺中榮民總醫院複檢，於94年3月14日複檢結果：「診
    斷病名：雙眼弱視。現在病狀：矯正後視力，右眼零點伍、
    左眼零點伍，視覺誘發電位檢查雙眼異常。」、同日另一診
    斷結果：「診斷病名：右食指深屈曲肌腱斷裂，未經修補。
    現在病狀：右食指遠位指節，無法主動彎曲」。苗栗縣徵兵
    檢查委員會以原告雙眼弱視矯正視力均零點伍，合於替代役
    甲等體位範圍；惟右食指深屈曲肌腱斷裂尚未經修補，且所
    附診斷書未能證實肌腱斷裂逾半年，乃判定為「難以判定體
    位」並經役男體位審查委員會審定「同意判等」在案。嗣屆
    滿半年經洽送臺中榮民總醫院94年8月22日複檢結果：「診
    斷病名：右食指深屈曲肌腱斷裂，未經修補。現在病狀：右
    食指遠位指間關節無法活動，活動度零度。右食指近位指節
    間關節活動度56度。」苗栗縣徵兵檢查委員會以原告右食指
    深屈曲肌腱斷裂雖未修補，惟得確定肌腱斷裂已逾半年，且
    僅食指遠位指間關節強直，就手指功能部分，仍為常備役乙
    等體位範圍，乃依據視力檢查結果，按體位等級區分標準表
    第148項「視力」規定，判定為「替代役甲等體位」，並經
    94年9月役男體位審查委員會核判審定「同意」。被告乃據
    以94年9月19日府民徵字第0940108787號通知書通知原告。
    原告不服，提起訴願遭駁回，遂提起本件行政訴訟。
二、兩造聲明：
    (一)原告聲明求為判決：
      1.訴願決定及原處分均撤銷。
      2.訴訟費用由被告負擔。
    (二)被告聲明求為判決：原告之訴駁回。
三、兩造陳述：
    (一)原告主張：
      1.本件兵役體位判定時，原告計遺存有兩項不同部位之身
        障，一為雙眼弱視，矯正後視力雙眼均為零點伍，視覺
        誘發電位檢查雙眼異常。另一部位為食指深屈肌腱斷裂
        ，未經修補，右手指關節無法主動彎曲。當時苗栗縣徵
        兵檢查委員會即以合於替代役甲等體位範圍認定，惟原
        告之右手指深屈肌腱斷裂未經修補，且所附診斷書未能
        證實肌腱斷裂逾半年，乃判定為「難以判定體位」並經
        役男體位審查會審定「同意判等」在案，是項處分即不
        符法情事等三理，按如同金融機構對其持用票據之客戶
        ，予簽具之票據金額之主要項目，僅載明貳拾玖萬．．
        ．往後餘數尚未具明情況下，竟然同意認為允可之矛盾
        同理。
      2.依據被告屆滿半年後經洽送台中榮民總醫院94年8月所
        為之視力複檢結果，兩眼弱視經矯正仍為零點伍。至於
        該複檢診斷書中所載明原告雙眼弱視雖經視覺誘發電位
        檢查雙眼異常，類此如是要件，被告之各相關單位均置
        之不理，按初檢時礙於無是項設備可予理解，今既由台
        中榮民總醫院於複檢診斷書明確載明有該項記事，被告
        等相關機構怎可不予理會。被告應判定原告為免役體位
        。
      3.衡諸原告既已明確遺存有2項以上之器質障害，該徵兵
        相關主管單位怎可任意捨取，其法律依據為何，未見載
        明於各項審核函件中，而有違誤，已侵害原告之權益。
    (二)被告答辯：
      1.本案依體位區分標準表第148項次規定：兩眼或一眼矯
        正視力未達10分之6（0.6）者為替代役甲等體位；又該
        標準表第117項次規定：手指肌腱斷裂未滿半年者為難
        以判定體位，其附表2指關節規定：一手除拇指外，其
        他4指有2個以下指間關節完全強直或強屈者。一手除拇
        指外，其他4指有一個掌指關節及一個指間關節完全強
        直或強屈者為常備役乙等體位，所謂完全強直或強屈指
        關節之活動範圍在15度以內。
      2.本件原告之體位，乃苗栗縣徵兵檢查委員會體檢組依據
        體位區分標準表第148項次規定合於替代役甲等體位始
        予判定，而該標準表係依國防部92年11月25日制凱字第
        0920001028號、內政部台內役字第0920081367號令會銜
        修正所發布，故被告所為本件原告體位之判定並無任何
        違法或不當之處。
    理  由
一、按「男子年滿18歲之翌年1月1日起役，至屆滿40歲之年12
    月31日除役，稱為役齡男子。．．．」、「經徵兵檢查之男
    子，應區分為常備役、替代役、免役體位。依下列規定服役
    ：一常備役體位：為適於服現役者，應服常備兵現役；其超
    額者，得申請服替代役。二替代役體位：服替代役。三免役
    體位：為不合格者，免役。前項經檢查難以判定體位者，應
    補行體格檢查一次，判定其體位。第1項體位得區分等級，
    其體位區分標準，由國防部會同內政部定之。第1項第2款替
    代役體位服役實施日期，由行政院定之。」兵役法第3條第1
    項、第33條定有明文。又「役齡男子經檢查後，其體位等級
    區分如下：一常備役體位：區分甲、乙等。二替代役體位：
    區分甲、乙等。三免役體位。」為體位區分標準第2條第1項
    所明定。又體位等級區分標準表第117項「手指缺損或肌腱
    損傷」規定：「常備役乙等體位：一一手手指缺失未達替代
    役甲等體位標準者。二多節或併指症。替代役甲等體位：一
    拇指或食指缺失達一節者。二一手除拇指及食指外，其他三
    指缺失合計達二節或任何一指缺失達二節者。替代役乙等體
    位：一拇指或食指缺失合計達二節以上者。二一手除拇指及
    食指外，其他三指缺失合計達三節以上或任何一指缺失達三
    節以上者。免役體位：一一手失去拇指者。二一手除拇指以
    外，其他四指缺失合計達五節以上者。三一手功能障礙喪失
    該手功能者。難以判定體位：手指肌腱斷裂未滿半年者。備
    註：一本項次所指第一節係從遠心端計算，詳細說明見附件
    二體格檢查要領。二肌腱或關節或骨外傷或多指或併指症經
    手術或復健後，指關節之功能鑑定均遵照附表二指關節之部
    分判定體位。三任何一指缺失超過一節未達二節者，均以一
    節計算；未達一節者則不予列計。」、第148項「視力」規
    定：「常備役甲等體位：一兩眼裸視均在10分之6（0.6）以
    上。二兩眼矯正視力達10分之6（0.6）驗光度數為二屈光度
    以下者。常備役乙等體位：一兩眼矯正視力達10分之6（0.6
    ）者。二兩眼或一眼散瞳後，驗光度數各為超過二屈光度，
    在十屈光度以下者。替代役甲等體位：一兩眼或一眼矯正視
    力未達10分之6（0.6）者。二兩眼或一眼散瞳後，驗光度數
    為超過十屈光度，在十二屈光度以下者。三兩眼散瞳後，驗
    光度數相差超過四屈光度，在五屈光度以下者。替代役乙等
    體位：一兩眼或一眼矯正視力未達0.1者。二兩眼或一眼散
    瞳後，驗光度數為超過十二屈光度，在十五屈光度以下者。
    三兩眼散瞳後，驗光度數相差超過五屈光度。免役體位：一
    兩眼矯正視力均在0.1以下。二兩眼散瞳後驗光度數均超過
    十五屈光度者。三一眼散瞳後，驗光度數為超過十五屈光度
    ，且與另眼相差超過四屈光度者。四一眼矯正視力眼前十公
    分不見手動。難以判定體位：活動性眼器官疾病視力暫難決
    定者。備考：一視力係指最佳矯正視力。二屈光值以『睫狀
    肌痲痺後經視網膜檢影鏡檢查之屈光值』為準。三近視或遠
    視合併散光，屈光度計算為：『取散光度數之半數與球面鏡
    之度數其符號相同者相加，符號相異者相減。』四兩眼不等
    視屈光度相差之計算：兩眼屈光度符號相同者相減，相異者
    相加。．．．」。
二、本件原告係70年次役男，於徵兵檢查場接受徵兵體格檢查被
    判定為「難以判定」體位。嗣原告申請以自費方式至臺中榮
    民總醫院複檢，於94年3月14日複檢結果：「診斷病名：雙
    眼弱視。現在病狀：矯正後視力，右眼零點伍、左眼零點伍
    ，視覺誘發電位檢查雙眼異常。」、同日另一診斷結果：「
    診斷病名：右食指深屈曲肌腱斷裂，未經修補。現在病狀：
    右食指遠位指節，無法主動彎曲」。苗栗縣徵兵檢查委員會
    以原告雙眼弱視矯正視力均零點伍，合於替代役甲等體位範
    圍；惟右食指深屈曲肌腱斷裂尚未經修補，且所附診斷書未
    能證實肌腱斷裂逾半年，乃判定為「難以判定體位」並經役
    男體位審查委員會審定「同意判等」在案。嗣屆滿半年經洽
    送臺中榮民總醫院94年8月22日複檢結果：「診斷病名：右
    食指深屈曲肌腱斷裂，未經修補。現在病狀：右食指遠位指
    間關節無法活動，活動度零度。右食指近位指節間關節活動
    度56度。」苗栗縣徵兵檢查委員會以原告右食指深屈曲肌腱
    斷裂雖未修補，惟得確定肌腱斷裂已逾半年，且僅食指遠位
    指間關節強直，就手指功能部分，仍為常備役乙等體位範圍
    ，乃依據視力檢查結果，按體位等級區分標準表第148項「
    視力」規定，判定為為「替代役甲等體位」，並經94年9月
    役男體位審查委員會核判審定「同意」。被告乃據以94年9
    月19日府民徵字第0940108787號通知書通知原告。揆諸首揭
    法令規定，並無不合，訴願決定予以維持，亦無違誤。原告
    對此體位判定結果不服，循序提起本件行政訴訟，雖為前述
    主張。惟查被告前雖先判定原告為「難以判定體位」。嗣依
    臺中榮民總醫院94年8月22日複檢結果, 判定原告為替代役
    甲等體位，此由卷附原告之役男複檢處理判定體位結果通知
    書載明原體位「難以判定」即明，原告訴稱被告以難以判定
    情形判定原告為替代役甲等體位，及漏未將雙眼弱視乙節併
    予審定，均有誤解。又原告申請複檢結果之診斷病名，均不
    符前述體位等級區分標準表所載之免役體位要件，原告主張
    其應屬免役體位，亦無可採。原告聲明求為撤銷訴願決定及
    原處分，為無理由，應予駁回。
據上論結，本件原告之訴為無理由，依行政訴訟法第195條第1項
後段、第98條第3項前段，判決如主文。
中    華    民    國    95    年    9     月    28    日
                第二庭審判長法  官   王茂修
                            法  官   莊金昌
                            法  官   王德麟
以上正本證明與原本無異。
如不服本判決，應於判決送達後20日內向本院提出上訴書狀，其
未表明上訴理由者，應於提起上訴後20日內向本院提出上訴理由
書（須依對造人數附具繕本）；如於本判決宣示或公告後送達前
提起上訴者，應於判決送達後20日內補提上訴理由書（須附繕本
）。未表明上訴理由者，逕以裁定駁回。提起上訴應預繳送達用
雙掛號郵票390元（34元及5元郵票各10份）。
中    華    民    國    95    年    9     月    29    日
                            書記官   詹靜宜


司法院資訊處製作；財團法人民間司法改革基金會備份。
